---
title: 'Unindo bases: Dados (DATASUS) e _shapefile_'
output:
    github_document:
     toc: true
---

```{r setup, include=FALSE}
knitr::opts_chunk$set(echo = TRUE)
```

```{r warning=FALSE, message=FALSE}
rm(list=ls())
```

#Obtendo mapas e tabelas

## Mapa: Objeto `sf`

Descrição: malha de municípios do Estado do Paraná  

Período: 2015  
Fonte: [IBGE - Malha Municipal 2015](ftp://geoftp.ibge.gov.br/organizacao_do_territorio/malhas_territoriais/malhas_municipais/municipio_2015/Leia-me_Malha_2015_final.pdf)

```{r warning=FALSE, message=FALSE}
library(tidyverse)
library(janitor)
library(sf)

sf_parana <- st_read("./shp/pr/41MUE250GC_SIR.shp", quiet = TRUE) %>%
  transmute(municipio = as.character(NM_MUNICIP),
            cod_ibge  = as.integer(paste0(CD_GEOCMU))) %>%
  clean_names() %>%
  arrange(municipio) %>%
  glimpse()

# st_write(sf_parana, "./Tabelas/shp/pr/sf_parana.shp")
```

# TABNET: Equiptos de mamógrafos, óbitos por câncer de mama e planos de saúde

## Número de Mamógrafos

Descrição: Número de mamógrafos existentes, em uso e disponíveis pelo SUS.  

Período: maio/2010  
Fonte: [TABNET/CNES](http://www2.datasus.gov.br/DATASUS/index.php?area=0204&id=11671&VObj=http://tabnet.datasus.gov.br/cgi/deftohtm.exe?cnes/cnv/equipo)

```{r}
library(readxl)

mamografos_parana <- read_excel("./Tabelas/mamografos_parana.xlsx") %>%
 mutate(cod_munici = str_sub(municipio, start = 1L, end = 6L),
        munic      = str_sub(municipio, start = 8L))  %>%
 mutate_if(is.character, funs(toupper)) %>%
 mutate_if(is.double, funs(as.integer)) %>%
 select(-c(1))  %>%
 rename(municipio = munic,
        mamografos_sus = mamografos_disponiveis) %>%
 select(cod_munici, municipio, everything()) %>%
 glimpse()

#write_rds(mamografos_parana, "./Tabelas/mamografos_parana.rds")
```

## Óbitos por câncer de mama

Descrição: Óbitos p/Residência,  por Município e Faixa Etária
Grupo CID-10: Neoplasias malignas da mama
Cor/raça: Branca, Preta, Amarela, Parda, Indígena, Ignorado

Período:2010

Fonte: [MS/SVS/CGIAE - Sistema de Informações sobre Mortalidade - SIM](http://www2.datasus.gov.br/DATASUS/index.php?area=0205&id=6937)

```{r}
obitos_cancer <- read_excel("./Tabelas/obitos_cancer.xlsx") %>%
 mutate(cod_munici = str_sub(municipio, start = 1L, end = 6L),
        munic      = str_sub(municipio, start = 8L))  %>%
 mutate_if(is.character, funs(toupper)) %>%
 mutate_if(is.double, funs(as.integer)) %>%
 select(-c(1))  %>%
 rename(municipio = munic) %>%
 clean_names() %>%
 select(cod_munici, municipio, everything()) %>%
 glimpse()

#write_rds(obitos_cancer, "./Tabelas/obitos_cancer.rds")
```

## Mulheres beneficiárias de plano de saúde privado por municipio e faixa etária

Descrição: Beneficiários de planos privados de saúde - sexo feminino e por faixa etária (Excl. Odontológico por Município e Faixa etária). O termo "beneficiário" refere-se a vínculos aos planos de saúde, podendo incluir vários vínculos para um mesmo indivíduo.

UF: Paraná  
Sexo: Feminino  
Período: jun/2010  
Fonte: [Agência nacional de Saúde (ANS) - Dados e indicadores do setor](http://www.ans.gov.br/anstabnet/cgi-bin/dh?dados/tabnet_02.def)


```{r}
planos_parana <- read_excel("./Tabelas/planos_de_saude_privado.xlsx")[1:366,] %>%
 mutate(cod_munici = str_sub(municipio, start = 1L, end = 6L),
        munic      = str_sub(municipio, start = 8L)) %>%
 mutate_if(is.character, funs(toupper)) %>%
 mutate_if(is.double, funs(as.integer)) %>%
 select(-c(1)) %>%
 rename(municipio = munic,
        planos_saude = Total) %>% 
  # um problema é que a base de dado não contém 36 municipios que não tem registro de plano de saúde
  # então, 'mamografos_parna$disponiveis_sus' faz o pivot para que meu resultado inclua esses 36 municipios na bd
  full_join(mamografos_parana %>% select(c(municipio, cod_munici, mamografos_sus)),
           .,
           by=c("municipio", "cod_munici")) %>%
 select(c(2,1,23)) %>%
 glimpse()


#readr::write_rds(planos_parana, "./Tabelas/planos_de_saude_privado.rds")
```


## Variáveis de controle (Atlas Brasil)


```{r}
atlas_brasil <- read_excel("./Tabelas/atlas_brasil_consulta.xlsx") %>%
  mutate_at(c(4:6, 47:48, 29:39, 41:46, 12:28), funs(as.integer)) %>%
  select(c(1,               # municipios
           4:6, 47:48,      # população total
           29:39, 41:46,    # população: sexo feminino por faixa etária
           12:28,           # população: sexo masculino por faixa etária
           2, 3, 11, 40, 49,# gini, esp. de vida ao nascer, envelhecimento, analfabetismo
           50:56,           # renda per capita
           7:10     )) %>%  # idhm
  clean_names() %>%
  arrange(espacialidades) %>%
  bind_cols(select(mamografos_parana, c(cod_munici, municipio)), .) %>%
  select(-espacialidades) %>%
  glimpse()

#readr::write_rds(atlas_brasil, "./Tabelas/atlas_brasil_consulta.rds")
```

# Juntando as bases

```{r warning=FALSE, message=FALSE}
rm(list=ls())

library(tidyverse)
library(sf)
library(readxl)

# o mapa...
sf_parana <- st_read(".\\shp\\pr\\sf_parana.shp", quiet = TRUE) %>%
  select(cod_ibge, everything())

# ...os equiptos de mamógrafos...
mamografos_parana <- read_rds("./Tabelas/mamografos_parana.rds") %>%
  mutate(municipio = as.factor(municipio))

# ...Os óbitos por câncer...
obitos_cancer <- read_rds("./Tabelas/obitos_cancer.rds") %>%
  mutate(municipio = as.factor(municipio)) %>%
  select(-cod_munici)

# ...os planos de saúde...
planos_parana <- read_rds("./Tabelas/planos_de_saude_privado.rds") %>%
  mutate(municipio = as.factor(municipio)) %>%
  select(-cod_munici)

# ...atlas brasil...
atlas_brasil <- read_rds("./Tabelas/atlas_brasil_consulta.rds") %>%
  mutate(municipio = as.factor(municipio)) %>%
  select(-cod_munici)

# The Union is done!
base_parana <- inner_join(sf_parana, mamografos_parana, by = "municipio") %>% # o mapa + os eqptos de mamógrafos...
               inner_join(., obitos_cancer, by = "municipio") %>%           # + ...os óbitos por câncer de mama...
               inner_join(., planos_parana, by = "municipio") %>%           # + ...os planos de saúde...  
               inner_join(., atlas_brasil, by = "municipio") %>%            # + ...o atlas_brasil...
               select(cod_ibge, cod_munici, municipio, everything()) %>%

               glimpse()

#write_rds(base_parana, "./Tabelas/base_parana.rds")
```

# Criando taxas

## Cálculo de taxas
```{r message=FALSE, warning=FALSE}
rm(list=ls())

library(sf)
library(tidyverse)
library(scales)

base_parana <- read_rds("./Tabelas/base_parana.rds")

base_parana[is.na(base_parana)] <- 0

taxas <- tibble(variavel = colnames(base_parana)) %>%
  filter(str_detect(variavel, "mamografo|obitos_total_idade|plano")) %>%
  as_vector()

base_parana <- base_parana %>%
  # criando mais algumas variáveis
  mutate(area_km2              = round(unclass(st_area(.))[1:399]/1000000),
         dens_demogr           = populacao_total_2010/area_km2,
         prop_populacao_urbana = populacao_urbana_2010/populacao_total_2010,
         populacao_mulheres    = as.integer(base_parana %>% st_set_geometry(NULL) %>%
                                            select(30:44) %>% rowSums)) %>%
  #definindo taxas
  mutate_at(.funs = funs(taxa = (./populacao_mulheres)*1000), .vars = taxas)

#write_rds(base_parana, "./Tabelas/base_parana.rds")
```


## Agrupamento por classificação do equipamento mamógrafo (opicional)

Os mamógrafos são classificados por:

* Existentes: Soma de todos os mamógrafos existentes na localidade  
* Em uso: Subtrai os mamógrafos sem uso dos existentes
* Disponível pelo SUS: mamógrafos utilizados na rede pública de saúde

Para começar a análise, optamos pelo agrupamento dos dados nesas 3 categorias. A função `purrr::nest` faz esse trabalho aninhando uma base de dados para cada categoria.


```{r}

rm(list=ls())

library(sf)
library(tidyverse)
library(readr)
library(scales)

(base_parana <- read_rds("./Tabelas/base_parana.rds") %>% 
   gather(situacao, quantidade_mamografos,
          -c(cod_ibge:municipio, obitos_20_a_29_anos:idhm_educacao_2010, geometry),
          factor_key = T) %>%
   group_by(situacao) %>%
   nest())

```









***
***
***


# Outras bases (não utilizadas)

## População Residente - Total por município

Descrição: Estimativas de 1992 a 2016 utilizadas pelo TCU para determinação das cotas do FPM (sem sexo e faixa etária)    

Período: 2015  
Fonte: [TABNET/Demográficas e Sócioeconômicas](http://www2.datasus.gov.br/DATASUS/index.php?area=0206&id=6943&VObj=http://tabnet.datasus.gov.br/cgi/deftohtm.exe?ibge/cnv/popt)

```{r}
library(abjutils)

populacao_parana <- read_excel("./Tabelas/populacao_estimada_2015.xlsx") %>%
 clean_names() %>%
 set_names(rm_accent) %>%
 arrange(municipio) %>%
 mutate(cod_munici = str_sub(municipio, start = 1L, end = 6L),
        munic      = str_sub(municipio, start = 8L)) %>%
 mutate_if(is.character, funs(toupper)) %>%
 select(-c(1))  %>%
 rename(municipio = munic) %>%
 select(cod_munici, municipio, everything()) %>%
 glimpse()

#write_rds(populacao_parana, "./Tabelas/populacao_estimada_2015.rds")
```


## População Residente - sexo Feminino por município

Descrição: Estudo de Estimativas Populacionais por Município, Idade e Sexo 2000-2015 - Brasil População residente por Município e Faixa Etária 1  

UF: Paraná  
Sexo: Feminino  
Período: 2015  
Fonte: [2014 e 2015 – Estimativas preliminares elaboradas pelo Ministério da Saúde/SVS/CGIAE.](http://www2.datasus.gov.br/DATASUS/index.php?area=0206&id=6943&VObj=http://tabnet.datasus.gov.br/cgi/deftohtm.exe?ibge/cnv/popt)  


```{r}
pop_feminina <- read_excel("./Tabelas/populacao_feminina_2015.xlsx") %>%
 clean_names() %>%
 arrange(municipio) %>%
 mutate(cod_munici = str_sub(municipio, start = 1L, end = 6L),
        munic      = str_sub(municipio, start = 8L)) %>%
 mutate_if(is.character, funs(toupper)) %>%
 select(cod_munici,
        munic,
        x15_a_19_anos:x80_anos_e_mais) %>%
 rename(municipio = munic) %>%
 mutate(populacao_mulheres = rowSums(select(., x15_a_19_anos:x80_anos_e_mais))) %>%
 select(-c(3:10)) %>%
 select(cod_munici, municipio, everything()) %>%
 glimpse()

#readr::write_rds(pop_feminina, "./Tabelas/populacao_feminina_2015.rds")
```



